【裁判字號】    96,訴,4612
【裁判日期】    970123
【裁判案由】    毒品危害防制條例
【裁判全文】
臺灣板橋地方法院刑事判決              96年度訴字第4612號
公  訴  人  臺灣士林地方法院檢察署檢察官
被      告  甲○○
                    （另案原於臺灣雲林第二監獄執行中，現
上列被告因違反毒品危害防制條例案件，經檢察官提起公訴（臺
灣士林地方法院檢察署96年度毒偵字第1313號），嗣由臺灣士林
地方法院移轉管轄前來，本院依簡式審判程序判決如下：
    主  文
甲○○施用第一級毒品，處有期徒刑拾月；減為有期徒刑伍月，
如易科罰金，以新臺幣壹仟元折算壹日。
    事  實
一、甲○○前因施用毒品案件，經臺灣高雄地方法院以89年度毒
    聲字第3658號裁定送觀察、勒戒後，認有繼續施用毒品之傾
    向，再經同法院以89年度毒聲字第4188號裁定施以強制戒治
    ，嗣因成效合格，經同法院以89年度毒聲字第7831號裁定停
    止戒治，所餘期間付保護管束，惟因違反保護管束應遵守事
    項情節重大，經同法院以89年度毒聲字第9892號裁定撤銷停
    止戒治，再令入戒治處所續行強制戒治，於民國90年8 月9
    日強制戒治執行完畢，並由臺灣高雄地方法院檢察署檢察官
    以90年度戒毒偵字第990 號為不起訴處分確定。惟於上開強
    制戒治執行完畢釋放後5 年內，復因施用第一級、第二級毒
    品案件，經臺灣桃園地方法院以96年度訴字第1436號各判處
    有期徒刑6 月、3 月確定，嗣經同法院以96年度聲減字第39
    88號裁定各減為有期徒刑3 月、1 月又15日，應執行有期徒
    刑4 月確定，目前仍在監執行中（不構成累犯）。仍不知悛
    悔，基於施用第一級毒品海洛因之犯意，於96年4 月16日23
    時許，在當時位於臺北縣三重市○○○路109 號居所，以將
    海洛因摻入香菸內點燃吸用之方法，施用第一級毒品海洛因
    1 次。嗣為警於96年4 月16日23時40分許，在上址居所查獲
    ，經警採集其尿液檢體送驗結果，呈嗎啡陽性反應，始悉上
    情。
二、案經臺北市政府警察局松山分局報請臺灣臺北地方法院檢察
    署呈請臺灣高等法院檢察署檢察長核轉臺灣士林地方法院檢
    察署檢察官偵查起訴，嗣由臺灣士林地方法院諭知管轄錯誤
    而移送本院。本院於準備程序進行中，被告就被訴事實為有
    罪之陳述，經告知簡式審判程序之旨，並聽取當事人之意見
    後，裁定由受命法官獨任進行簡式審判程序。
    理  由
一、上揭事實，迭據被告甲○○於偵訊及本院審理時坦承不諱，
    且被告為警查獲後，經警採集其尿液檢體送驗結果，呈嗎啡
    陽性反應，有臺北市政府警察局尿液檢體委驗單、臺灣尖端
    先進生技醫藥股份有限公司96年5 月2 日濫用藥物尿液檢驗
    報告各1 份附卷可稽。按海洛因經注射或吸入人體後，約80
    % 於24小時內自尿中排出，一般而言，尿液中能否驗出嗎啡
    陽性反應與其投與量、投與途徑、採尿時間、個人體質及檢
    測方法之靈敏度有關，國外曾有文獻報導注射6 毫克之海洛
    因鹽酸鹽，其代謝物嗎啡之平均可檢出時限約為26小時，此
    經行政院衛生署藥物食品檢驗局以81年9 月8 日（81）藥檢
    壹字第8114885 號函述綦詳，為本院承辦毒品案件職務上所
    已知。是被告上開採尿送驗結果，既檢出海洛因之代謝物嗎
    啡，而經判定呈鴉片類之陽性反應，足以擔保被告之自白與
    事實相符。
二、按毒品危害防制條例於92年7 月9 日修正公布，自93年1 月
    9 日施行，其中第20條、第23條將施用毒品之刑事處遇程序
    ，區分為「初犯」及「5 年內再犯」、「5 年後再犯」。依
    其立法理由之說明：「初犯」，經觀察、勒戒或強制戒治後
    ，應為不起訴處分或不付審理之裁定；經觀察、勒戒或強制
    戒治執行完畢釋放後，「5 年內再犯」者，因其再犯率甚高
    ，原實施之觀察、勒戒及強制戒治既已無法收其實效，爰依
    法追訴或裁定交付審理。至於經觀察、勒戒或強制戒治執行
    完畢釋放後，「5 年後再犯」者，前所實施之觀察、勒戒或
    強制戒治已足以遮斷其施用毒品之毒癮，為期自新及協助其
    斷除毒癮，仍適用「初犯」規定，先經觀察、勒戒或強制戒
    治之程序。從而依修正後之規定，僅限於「初犯」及「5 年
    後再犯」二種情形，始應先經觀察、勒戒或強制戒治程序。
    倘被告於5 年內已再犯，經依法追訴處罰，縱其第3 次（或
    第3 次以上）再度施用毒品之時間，在初犯經觀察、勒戒或
    強制戒治執行完畢釋放5 年以後，已不合於「5 年後再犯」
    之規定，且因已於「5 年內再犯」，顯見其再犯率甚高，原
    實施觀察、勒戒或強制戒治，已無法收其實效，即應依該條
    例第10條處罰（最高法院95年第7 次刑事庭會議決定參照）
    。查被告有上揭事實欄第一項所示之強制戒治及科刑處罰紀
    錄，有刑案資料查註紀錄表、臺灣高等法院被告前案紀錄表
    可憑。被告90年8 月9 日強制戒治執行完畢後，5 年以內復
    因施用第一級、第二級毒品案件，經臺灣桃園地方法院以96
    年度訴字第1436號各判處有期徒刑6 月、3 月確定，嗣經同
    法院以96年度聲減字第3988號裁定各減為有期徒刑3 月、1
    月又15日，應執行有期徒刑4 月確定（現仍在執行中），故
    縱被告於本案再度施用毒品之時間，係在上開強制戒治執行
    完畢5 年以後，揆諸前揭說明，仍應依毒品危害防制條例第
    10條規定處罰。綜上所述，本案事證明確，被告犯行堪予認
    定，應依法論科。
三、按海洛因係屬毒品危害防制條例第2 條第2 項第1 款所定之
    第一級毒品，是核被告所為，係犯毒品危害防制條例第10條
    第1 項之施用第一級毒品罪。其持有第一級毒品海洛因之低
    度行為，為施用之高度行為所吸收，不另論罪。爰審酌被告
    前因施用毒品，曾接受強制戒治之執行完畢，獲有不起訴處
    分之寬典，並經論罪科刑，仍不思根絕毒癮，再次漠視法令
    而犯本罪，足認對於毒品之依賴程度非輕，其反覆施用毒品
    ，非但戕害自我身心健康，對於社會風氣、治安亦潛有相當
    危害，兼衡其犯罪之動機、目的、手段、施用毒品期間及犯
    罪後之態度等一切情狀，量處如主文所示之刑，以示懲儆。
    末查，本件被告犯罪時間係於96年4 月24日以前，合於中華
    民國九十六年罪犯減刑條例所定之減刑條件，爰依該條例規
    定減其宣告刑二分之一，並諭知如易科罰金之折算標準。
四、公訴意旨另以：被告除上揭施用毒品犯行外，其自95年12月
    間某日起，另有多次施用第一級毒品海洛因行為（施用頻率
    約每週2 、3 次）云云。惟按，被告之自白，不得作為有罪
    判決之唯一證據，仍應調查其他必要之證據，以察其是否與
    事實相符，刑事訴訟法第156 條第2 項定有明文。公訴人所
    指被告另有多次施用海洛因行為，除被告之自白外，別無其
    他補強證據足以證明，此部分不能證明被告犯罪。惟公訴人
    認與上揭論罪科刑部分有集合犯之實質上一罪關係，爰不另
    為無罪之諭知，附此敘明。
據上論斷，應依刑事訴訟法第273 條之1 第1 項、第299 條第1
項前段，毒品危害防制條例第10條第1 項，刑法第11條前段、第
41條第1 項前段，中華民國九十六年罪犯減刑條例第2 條第1 項
第3 款、第7 條、第9 條，判決如主文。
本案經檢察官謝岳龍到庭執行職務。
中    華    民    國    97    年    1     月    23    日
                  刑事第十五庭  法  官  朱嘉川
以上正本證明與原本無異。
如不服本判決，應於判決送達後10日內，向本院提出上訴狀。
中    華    民    國    97    年    1     月    23    日
                                書記官  陳聖儒
附錄本案論罪科刑法條全文：
毒品危害防制條例第10條：
施用第一級毒品者，處6 月以上5 年以下有期徒刑。
施用第二級毒品者，處3 年以下有期徒刑。


司法院資訊處製作；財團法人民間司法改革基金會備份。
